【裁判字號】    90,台抗,319
【裁判日期】    900629
【裁判案由】    損害賠償
【裁判全文】
最高法院民事裁定                                  九十年度台抗字第三一九號
    抗  告  人  乙○○
    訴訟代理人  江來盛律師
右抗告人因與相對人甲○○等間請求損害賠償事件，聲請續行訴訟，對於中華民國九
十年三月三十日台灣高等法院台中分院裁定（八十九年度聲更(一)字第二二號），提起
抗告，本院裁定如左：
    主  文
抗告駁回。
抗告訴訟費用由抗告人負擔。
    理  由
本件原法院以：按合意停止訴訟之當事人，自陳明合意停止時起，如於四個月內不續
行訴訟者，視為撤回其訴或上訴，民事訴訟法第一百九十條前段定有明文。查抗告人
、抗告人之訴訟代理人江來盛律師及相對人等於民國八十八年十月二十八日原法院準
備程序期日當庭陳明合意停止訴訟程序，有準備程序筆錄可稽，是兩造如欲續行訴訟
，自須於四個月內即八十九年二月二十九日（按八十九年二月二十八日期滿日為國定
假日，應順延一日）前聲明，乃抗告人至同年三月七日始具狀聲明續行訴訟，已逾上
開規定之四個月期間。抗告人雖於八十九年二月八日由訴訟代理人江來盛律師填具閱
卷聲請書聲請閱卷，惟依民事訴訟法第二百四十二條第一項規定，閱卷僅係當事人向
法院書記官請求閱覽，抄錄或攝影卷內文書之行為，並不發生訴訟法上之效果；況上
開閱卷聲請書除記載閱卷之聲請外，並無任何續行訴訟之意思表示，有該閱卷聲請書
在卷可稽，抗告人主張依該閱卷聲請書足認伊已向法院為續行訴訟之意思表示云云，
洵屬無據。本件訴訟於八十九年二月二十九日期間屆滿，當然發生撤回之效力，抗告
人聲請續行本件訴訟，於法不合，不應准許等詞，因以裁定駁回抗告人續行訴訟之聲
請，經核於法洵無違背。又於言詞辯論外，關於訴訟所為之聲明或陳述，除依民事訴
訟法應用書狀者外，得於法院書記官前以言詞為之。前項情形，法院書記官應作筆錄
，並於筆錄內簽名。民事訴訟法第一百二十二條第一、二項定有明文。故當事人陳明
續行訴訟，除向受訴法院提出書狀外，其以言詞陳明者，應於法院書記官前為之，由
法院書記官作成筆錄，並於筆錄內簽名。抗告人指稱曾由其訴訟代理人之助理陳貞夙
在八十九年二月底打電話通知原法院書記官，請原法院儘速定期開庭乙節，所稱即令
非虛，既非由抗告人或其訴訟代理人以書狀或依民事訴訟法第一百二十二條規定為之
，自難謂已向受訴法院陳明續行訴訟。原法院對此未為調查，與其上開認定並無影響
。抗告意旨執以指摘原裁定不當，聲明廢棄，非有理由。
據上論結，本件抗告為無理由。依民事訴訟法第四百九十二條第一項、第九十五條、
第七十八條，裁定如主文。
中      華      民      國     九十     年      六      月    二十九    日
                              最高法院民事第六庭
                                  審判長法官  吳  正  一
                                        法官  劉  福  來
                                        法官  鄭  玉  山
                                        法官  葉  勝  利
                                        法官  高  孟  焄
      右正本證明與原本無異
                                              書  記  官
中      華      民      國     九十     年      七      月     十七     日


司法院資訊處製作；財團法人民間司法改革基金會備份。
